【裁判字號】    97,消債更,1740
【裁判日期】    980227
【裁判案由】    聲請更生程序
【裁判全文】
臺灣高雄地方法院民事裁定          97年度消債更字第1740號
聲  請  人  甲○○
上列當事人聲請消費者債務清理事件聲請更生，本院裁定如下：
    主  文
債務人林浴淞自中華民國九十八年二月二十七日下午四起開始更
生程序。
命司法事務官進行本件更生程序。
    理  由
一、聲請意旨略以：聲請人即債務人前因積欠荷蘭商業銀行股份
    有限公司（下稱荷蘭銀行）等多家銀行信用貸款、信用卡及
    現金卡等債務，因而與最大債權銀行即中信銀行，依「中華
    民國銀行公會會員辦理消費金融案件無擔保債務協商機制」
    （下稱債務協商機制）請求共同協商債務清償方案，並協商
    成立。協商內容為，自民國96年2 月起，分80期，利率為3.
    88％，於每月10日繳納30,129元（下稱協商金額）至指定帳
    戶。聲請人因有不能清償債務之情形，因此於97年10月欲向
    法院聲請更生，惟因當初協商時有國泰人壽保險股份有限公
    司（下稱國泰人壽）之房屋貸款部分未參與協商，因此經再
    次與最大債權金融機構即國泰人壽聲請前置協商，惟遭國泰
    人壽以聲請人曾參與債務協商機制協商，而不符前置協商申
    請資格為由，而致前置協商不成立，並發給前置協商不成立
    通知書。又聲請人於95、96年間在市場擺攤販賣糕餅之每月
    平均所得約有4 萬元；惟自97年1 月1 日開始，聲請人與配
    偶共同在市場擺攤販賣糕餅，每月淨所得僅有約50,659元，
    是聲請人與配偶平均每人每月淨所得約為25,330元。以聲請
    人每下愈況之所得情形，實無法繳納協商金額，更遑論繳交
    房屋貸款；且聲請人與配偶尚有2 名子女需要扶養，故經濟
    上確已無法支應。綜上，聲請人在客觀上確有不能清償債務
    之情況，且聲請人無擔保或無優先權之債務總額又未逾1,20
    0 萬元，復未經法院裁定開始清算程序或宣告破產，是爰依
    法聲請更生等情。
二、按，「債務人不能清償債務或有不能清償之虞者，得依本條
    例所定更生程序，清理其債務」；「債務人無擔保或無優先
    權之債務總額未逾新台幣1,200 萬元者，於法院裁定開始清
    算程序或宣告破產前，得向法院聲請更生。」；「債務人與
    金融機構協商成立者，不得聲請更生或清算。但因不可歸責
    於己之事由，致履行顯有重大困難者，不在此限。」、「本
    條例施行前，債務人依金融主管機關協調成立之中華民國銀
    行公會會員，辦理消費金融案件無擔保債務協商機制與金融
    機構成立之協商，準用前項之規定。」，消費者債務清理條
    例（下稱消債條例）第3 條、第42條第1 項、第151 條第5
    項、第6 項分別定有明文。是債務人若前依債務協商機制於
    95 年 與金融機構達成協商，嗣又將於95年間屬不得與金融
    機構協商之債務，於聲請本次更生前，與95年間與金融機構
    協商之債務，一併向金融機構聲請協商，而遭金融機構拒絕
    協商者，即不受消債條例第151 條第5 項、第6 項之規定。
    查，本件聲請人曾於97年10月間，向目前之最大債權金融機
    構即國泰人壽聲請前置協商，經該銀行以：以聲請人曾參與
    債務協商機制協商，而不符前置協商申請資格為由，而致前
    置協商不成立，有卷附之前置協商退件通知函可稽。是本件
    更生之聲請所需審酌者係聲請人是否有「不能清償債務」或
    「不能清償債務之虞」，合先敘明。
三、查聲請人所主張上情，業據聲請人提出債權人清冊、財團法
    人金融聯合徵信中心之個人信用報告回覆書（下稱聯徵信用
    報告）、土地登記謄本、建物登記謄本、戶籍謄本、聲請人
    95、96年度綜合所得稅各類所得資料清單、財產歸屬資料清
    單、勞保及健保投保資料、97年小規模營業聲請人簡單損益
    表等件為證，堪信為真實。又聲請人目前積欠金融機構之總
    債務為3,188,508 元乙節，有聲請人聯徵信用報告及債權人
    清冊在卷可稽（見本院卷15至17頁），亦可採信。又聲請人
    所積欠者多為信用卡及信用貸款，復因現今國內金融機構之
    信用卡循環利率，皆趨近週年利率20％，縱平均以較低之週
    年利率12％計算，聲請人每月所應支付予金融機構之利息，
    仍高達31,885元（計算式：3,188,508×12％÷12＝31,885
    ，四捨五入至元），而聲請人每月平均所得僅25,330元，參
    照行政主計處統計之97年度最低生活費用一覽表，聲請人所
    在之高雄縣每人每月之最低生活費用為9,829 元，而聲請人
    尚需與配偶共同負擔其兩名子女之扶養費用，是聲請人每月
    薪資所得扣除每月個人生活最低費用及扶養費用後，所餘之
    金額顯不足以支應其欠款之每月利息金額，故堪認其確已不
    能清償上揭債務。
四、綜上所述，聲請人有不能清償債務之情事，其無法清償如附
    表所示之無擔保債務未逾1,200 萬元，另因本件查無債務人
    有消費者債務清理條例第6 條第3 項、第8 條或第46條各款
    所定駁回更生聲請之事由存在，則債務人聲請更生，尚屬有
    據而應予准許，爰依上開規定命司法事務官進行本件更生程
    序，而裁定如主文所示。
五、依消費者債務清理條例第11條第1 項、第45條第1 項、第16
    條第1 項，裁定如主文。
中    華    民    國    98    年    2     月    27    日
                  民事第六庭  法  官  吳志豪
以上正本係照原本作成。
本裁定不得抗告。
本裁定於民國98年2 月27日下午4 時起開始更生，並即時發生效
力。
中    華    民    國    98    年     2    月    27    日
                              書記官  劉音利
附表：債權人清冊（合計共3,188,508元）
(一)有擔保債權人
┌──┬─────────┬───────┬──────────┐
│編號│債權人            │金額（新臺幣）│  備     註         │
├──┼─────────┼───────┼──────────┤
│1   │國泰人壽          │ 1,241,000元  │房屋貸款            │
│    │                  │              │房屋為聲請人父親林清│              │
│    │                  │              │標所有，為聲請人之債│           │
│    │                  │              │務作擔保(證物十六， │
│    │                  │              │卷86頁)             │
├──┴─────────┴───────┴──────────┤
│ 合 計  1,241,000元                                           │
└───────────────────────────────┘
 (二)無擔保債權人部分
┌──┬─────────┬───────┬──────────┐
│編號│債權人            │金額（新臺幣）│備    註            │
├──┼─────────┼───────┼──────────┤
│ 1  │華南銀行          │    46,000元  │授信                │
├──┼─────────┼───────┼──────────┤
│ 2  │台北富邦銀行      │   100,847元  │信用卡              │
├──┼─────────┼───────┼──────────┤
│ 3  │國態世華銀行      │   198,642元  │授信  ：45,000      │
│    │                  │              │信用卡：153,642     │
├──┼─────────┼───────┼──────────┤
│ 4  │荷蘭銀行          │   240,661元  │信用卡              │
├──┼─────────┼───────┼──────────┤
│ 5  │渣打國際商業銀行  │   102,385元  │信用卡              │
├──┼─────────┼───────┼──────────┤
│ 6  │三信銀行          │   140,371元  │信用卡              │
├──┼─────────┼───────┼──────────┤
│ 7  │聯邦銀行          │   288,362元  │信用卡              │
├──┼─────────┼───────┼──────────┤
│ 8  │遠東銀行          │   127,598元  │信用卡              │
├──┼─────────┼───────┼──────────┤
│ 9  │元大銀行          │    74,465元  │信用卡              │
├──┼─────────┼───────┼──────────┤
│10  │台新銀行          │   163,693元  │信用卡              │
├──┼─────────┼───────┼──────────┤
│11  │安泰銀行          │   166,005元  │信用卡              │
├──┼─────────┼───────┼──────────┤
│12  │中國信託銀行      │   160,936元  │授信  ：89,000      │
│    │                  │              │信用卡：71,936      │
├──┼─────────┼───────┼──────────┤
│13  │永豐信用卡公司    │    80,564元  │信用卡              │
├──┼─────────┼───────┼──────────┤
│14  │友邦信用卡公司    │   116,979元  │信用卡              │
├──┴─────────┴───────┴──────────┤
│合計：1,947,508元                                             │
└───────────────────────────────┘


司法院資訊處製作；財團法人民間司法改革基金會備份。
